【裁判字號】    98,台上,2126
【裁判日期】    980416
【裁判案由】    違反毒品危害防制條例
【裁判全文】
最高法院刑事判決            九十八年度台上字第二一二六號
上  訴  人  甲○○
選任辯護人  邱寶弘律師
上  訴  人  乙○○
上  列一人
選任辯護人  陳武璋律師
上列上訴人等因違反毒品危害防制條例案件，不服台灣高等法院
台中分院中華民國九十八年二月四日第二審更審判決（九十七年
度上更(一)字第三一七號，起訴案號：台灣台中地方法院檢察署九
十六年度偵字第一九九三四號），提起上訴，本院判決如下：
    主  文
上訴駁回。
    理  由
按刑事訴訟法第三百七十七條規定，上訴於第三審法院，非以判
決違背法令為理由，不得為之。是提起第三審上訴，應以原判決
違背法令為理由，係屬法定要件。如果上訴理由書狀並未依據卷
內訴訟資料，具體指摘原判決不適用何種法則或如何適用不當，
或所指摘原判決違法情事，顯與法律規定得為第三審上訴理由之
違法情形，不相適合時，均應認其上訴為違背法律上之程式，予
以駁回。本件原判決依憑上訴人甲○○、乙○○於第一審、原審
坦承本件犯罪事實，證人陳昭男、劉成忠、許家豪、陳人豪、劉
恆逢、阮漢翔、同案被告張証泰（經判處罪刑確定）分別於警詢
、偵查、第一審之證詞，卷附通訊監察書及監察譯文、內政部警
政署刑事警察局鑑定書，暨扣案如原判決附表二所示之毒品、電
子磅秤、分裝袋、分裝工具、行動電話與款項等證據資料，認定
上訴人等有原判決事實欄所載之販賣第二級毒品MDMA、第三級毒
品Ｋ他命犯行，並就上訴人等辯稱未與陳信宏（經判處罪刑確定
）共同販毒，所為係集合犯或接續犯云云，為不足採信，已於理
由內詳予指駁、說明，認上訴人等犯行明確。而撤銷第一審關於
甲○○、乙○○部分之科刑判決，改判仍論處甲○○共同販賣第
二級毒品二罪刑（均量處有期徒刑）及共同販賣第三級毒品罪刑
；乙○○共同販賣第二級毒品二罪刑（均量處有期徒刑）及共同
販賣第三級毒品十二罪刑，已詳述所憑之證據及其認定之理由，
所為論斷無違客觀存在之經驗及論理法則。甲○○、乙○○上訴
意旨略以：(一)、原判決未依甲○○之聲請調查其有無證人保護法
第十四條減刑規定之適用，復未敘明不予調查及適用之理由；乙
○○僅販賣許家豪毒品Ｋ他命二次、陳人豪毒品MDMA一次，原審
未傳喚許家豪詰問釐清，亦未說明乙○○與陳人豪通訊監察譯文
之內容，逕為認定販賣許家豪Ｋ他命三次、陳人豪MDMA二次，均
有證據調查未盡及理由不備之違法。(二)、原判決對上訴人等所為
，未依單一集合犯論罪，竟均論處數罪併罰；又甲○○未與陳信
宏共同販毒，其供出該上手，原判決未適用毒品危害防制條例第
十七條之規定減輕其刑，均有適用法則不當之違法；上訴人等販
毒所得甚微，原判決竟予重判，復未適用刑法第五十九條規定酌
減其刑，亦有違法等語。惟查：(一)、證人保護法第二條所列刑事
案件之被告或犯罪嫌疑人，於偵查中供述與該案案情有重要關係
之待證事項或其他正犯或共犯之犯罪事證，因而使檢察官得以追
訴該案之其他正犯或共犯者，以經檢察官事先同意者為限，就其
因供述所涉之犯罪，減輕或免除其刑；而所謂「檢察官事先同意
者」乃指檢察官本案偵查終結前之同意，且應記明筆錄。證人保
護法第十四條第一項、該法施行細則第二十一條規定甚明。稽諸
卷附偵查卷，並無檢察官事先同意甲○○依證人保護法第十四條
之規定為供述之記載（見偵卷第二三頁以下、第一五０頁以下、
第一六八頁以下），其後起訴書亦未載稱甲○○有該法條之適用
，自難認其具備該條項減刑之要件，原審未為調查及說明與判決
結果不生影響，此部分上訴意旨顯非依據卷內資料執為指摘。(二)
、證據之取捨及證明力之判斷，俱屬事實審法院之職權，苟其所
為之判斷，並不違背經驗及論理法則，即不能指為違法，而據為
上訴第三審之理由。本件原判決綜合全案證據資料，認定上訴人
等有販賣前揭毒品犯行，並說明上訴人等於第一審及原審均坦承
犯罪事實，稽之卷附原審筆錄，乙○○對第一審判決認定之犯罪
事實全部認罪，經審判長提示卷附通訊監察譯文，並告以要旨及
針對第一審判決附表一編號(七)至(十四)所載販毒予許家豪、陳仁豪包
括販賣次數等各犯罪事實訊問乙○○時，均坦稱無意見（見原審
更(一)卷第六七、一五七至一五九頁），原審執乙○○自白犯罪之
供述，參酌卷內其他證據調查之結果，綜合判斷為其販毒次數之
認定，於法並無違誤。再未經被告詰問之被告以外之人於偵查中
向檢察官所為之陳述，依刑事訴訟法第一百五十九條之一第二項
之規定，原則上屬於法律規定為有證據能力之傳聞證據，於例外
顯有不可信之情況，始否定其得為證據。是得為證據之被告以外
之人於偵查中所為之陳述，因其陳述未經被告詰問，應認屬於未
經合法調查之證據，並非無證據能力，而禁止證據之使用。惟是
否行使詰問權，屬被告之自由，倘被告於審判中捨棄詰問權，或
證人客觀上有不能受詰問之情形，自無不當剝奪被告詰問權行使
之可言。卷查證人許家豪於偵查中以證人身分經具結之陳述（見
偵卷第一五四、一六四頁），依上說明，本屬有證據能力之傳聞
證據，雖未經乙○○於偵查程序為詰問，然稽之第一審及原審筆
錄內容，乙○○及其辯護人於第一審及原審審判期日經審判長訊
以「尚有證據請求調查？」，均答稱「沒有」（見第一審卷(二)第
一０七頁，原審更(一)卷第一五九頁背面、一六０頁），顯已認無
再傳喚上揭證人調查詰問之必要，原審未再傳喚調查，難謂有證
據調查未盡及判決不備理由之違法。(三)、刑法於民國九十四年二
月二日修正公布，刪除第五十六條連續犯之規定，自九十五年七
月一日施行。而基於概括犯意連續多次販賣毒品之行為，於刑法
修正刪除連續犯規定之前，均依連續犯論以一罪。此次刑法第五
十六條修正理由之說明謂：「對繼續犯同一罪名之罪者，均適用
連續犯之規定論處，不無鼓勵犯罪之嫌，亦使國家刑罰權之行使
發生不合理之現象」「基於連續犯原為數罪之本質及刑罰公平原
則之考量，爰刪除有關連續犯之規定」等語，即係將本應各自獨
立評價之數罪，回歸本來就應賦予複數法律效果之原貌。而所謂
集合犯是指立法者所制定之犯罪構成要件中，本就預定有數個同
種類之行為將反覆實行之犯罪，而將各自實現犯罪構成要件之多
數行為，包括論以一罪。是關於集合犯之判斷，除應考量行為人
主觀上是否出於反覆實行之概括犯意外，尚應斟酌客觀上之法律
規範本來意涵、實現該犯罪目的之必要手段、社會生活經驗中該
犯罪必然反覆實行之常態與社會之通念等因素。觀諸毒品危害防
制條例所定之販賣毒品罪之構成要件文義，實無從認定立法者本
即預定該犯罪之本質，必有數個同種類行為而反覆實行之集合犯
行，於一般生活中，亦難認持續販賣毒品仍屬常態，社會通念尤
難容許一再違犯，故販賣毒品罪，難認係集合犯。因此，就刑法
修正施行後多次販賣毒品之犯行，採一罪一罰，始符合立法本旨
。原審秉此法律見解，認定上訴人等如所載各販賣毒品罪名，應
予分論併罰，揆之上開說明，洵無違誤。(四)、毒品危害防制條例
第十七條之「供出毒品來源」，係指具體供出上游之毒品來源，
以防止毒品之蔓延與氾濫而言。如僅供出共犯，自不得邀該法條
減輕其刑。原判決已敘明甲○○供出之陳信宏僅為其販毒之共同
正犯，縱因而破獲，亦與上開減刑規定之要件不符，原判決未援
引該規定予以減刑，要無違背法令可言。(五)、量刑輕重，係屬事
實審法院得依職權自由裁量之事項，苟已以行為人之責任為基礎
，並審酌刑法第五十七條各款所列情狀而未逾越法定刑度，即不
得遽指為違法。而刑法第五十九條之酌量減輕其刑，必須犯罪另
有特殊原因與環境等，在客觀上足以引起一般同情，認為即予宣
告法定最低刑期，猶嫌過重者，始有其適用。原判決已說明審酌
刑法第五十七條各款所列事項而為量刑之理由，既未逾越法定刑
度，亦未濫用其權限，併已敘明上訴人等犯罪情節非輕，未酌減
其刑均無違法。此外，上訴意旨，就原審採證認事職權之適法行
使及原判決已說明事項，徒憑己見，任意指摘為違法，且仍為單
純事實之爭執，或與判決本旨無關之枝節問題為爭辯，難謂已符
合法定上訴要件。依前揭說明，應認上訴人等上訴不合法律上之
程式，均予以駁回。
據上論結，應依刑事訴訟法第三百九十五條前段，判決如主文。
中    華    民    國  九十八  年    四    月   十六   日
                      最高法院刑事第十一庭
                          審判長法官  石  木  欽
                                法官  洪  佳  濱
                                法官  韓  金  秀
                                法官  呂  丹  玉
                                法官  段  景  榕
      本件正本證明與原本無異
                                      書  記  官
中    華    民    國  九十八  年    四    月   二十   日
                                                      v

司法院資訊處製作；財團法人民間司法改革基金會備份。
